【裁判字號】    98,司繼,464
【裁判日期】    981207
【裁判案由】    拋棄繼承
【裁判全文】
臺灣台中地方法院民事裁定             98年度司繼字第464號
聲  明  人
即  繼承人  甲○○
            丙○○
上列聲明人聲明拋棄繼承權事件，本院裁定如下：
    主  文
聲明駁回。
程序費用由聲明人負擔。
    理  由
一、本件聲請意旨略以：被繼承人乙○○於民國九十八年四月十
    五日經鈞院以九十八年度亡字第十三號民事判決宣告於九十
    七年三月十六日死亡，聲明人甲○○、丙○○均為被繼承人
    乙○○之子女，聲明人等自願拋棄繼承權，爰依民法第一千
    一百七十四條之規定聲請核備云云。並提出戶籍謄本、繼承
    系統表、繼承拋棄書及印鑑證明等為證。
二、按繼承人拋棄其繼承權，應於「知悉」其得繼承之時起三個
    月內以書面向法院為之，民法第一千一百七十四條第一項、
    第二項前段定有明文。前開規定之立法意旨，無非使繼承之
    法律關係藉短期除斥期間早臻確定，以保護被繼承人之債權
    人，並求慎重。是繼承權之拋棄為要式行為，屬強制規定，
    如逾期不向法院為拋棄繼承，即非合法，而不生拋棄之效力
    。
三、又按非訟事件，應依非訟事件程序處理，法院僅須形式上審
    查是否符合非訟事件程序上之要件，無需為實體上之審查，
    是關於繼承人知悉得繼承之年月日等，雖依非訟事件法第十
    六條規定，得依職權調查事實及必要之證據。然向法院為拋
    棄繼承之表示，既為非訟事件，法院僅須為「形式審查」，
    依當事人提出或法院職權形式調查所得之證據，就聲明人已
    逾拋棄繼承之時間，依法即須予以駁回，倘聲請人或利害關
    係人對之有所爭執，應循民事訴訟程序訴請法院為實體上之
    裁判，以謀解決，非訟事件法院不得於該非訟事件程序中為
    實體上之審查及裁判。
四、經查，本件被繼承人乙○○係於九十八年四月十五日經本院
    以九十八年度亡字第十三號判決宣告於九十七年三月十六日
    死亡，除有除戶戶籍謄本附卷可按，並經本院依職權調閱前
    開民事卷宗核閱屬實。又本件聲明人甲○○經本院通知到庭
    表示略以：其未能清楚記憶其於何日知悉被繼承人乙○○經
    本院宣告死亡，僅記得係於九十八年四月時知悉，並於嗣後
    向本院聲請補發民事判決書，而於聲請補發民事判決書前即
    已知悉並通知丙○○有關被繼承人乙○○經本院宣告死亡一
    事等語（本院九十八年十二月二日訊問筆錄參照）。次查，
    本院係於九十八年四月二十二日收受聲明人甲○○補發民事
    判決書之聲請，有聲請狀上所蓋之收狀章附於前開民事卷宗
    可稽，而聲明人甲○○、丙○○遲至九十八年七月二十七日
    始向本院聲明拋棄繼承，已逾三個月之期限，聲明人等之拋
    棄繼承於法不合，應予駁回。
五、依非訟事件法第二十一條第一項前段，裁定如主文。
中    華    民    國    98    年    12    月    7     日
                  家事法庭    司法事務官  蔡秉芳
以上正本係照原本作成
如對本裁定抗告須於裁定送達後十日內向本院提出抗告狀，並應
繳納抗告費新台幣一千元。
中    華    民    國    98    年    12    月    7     日
                              書  記  官  蔡萍萍


司法院資訊處製作；財團法人民間司法改革基金會備份。
